【裁判字號】    90,訴,1033
【裁判日期】    900907
【裁判案由】    損害賠償
【裁判全文】
臺灣桃園地方法院民事判決  九十年度訴字第一○三三號
    原      告    長隆賓市大樓管理委員會
    法定代理人    甲  ○
    複  代理人    李靜怡
                  林家聖
    法定代理人    乙○○
右當事人間請求損害賠償事件，本院判決如左：
    主      文
被告應給付原告新台幣柒拾玖萬零捌拾伍元及自民國九十年四月一日起至清償日止，
按年息百分之五計算之利息。
原告其餘之訴駁回。
訴訟費用由被告負擔二分之一，餘由原告負擔。
本判決第一項於原告以新台幣貳拾陸萬肆仟元供擔保後，得假執行。
原告其餘假執行之聲請駁回。
    事      實
一、原告方面：
    (一)聲明：被告應給付原告新台幣（下同）一百五十八萬零一百七十元及自民國九
            十年四月一日起至清償日止，按年息百分之五計算之利息。並願供擔保
            請准宣告假執行。
    (二)陳述：
      (1)坐落桃園縣桃園市○○路五六三號長隆賓市大樓全體區分所有權人於八十六
        年三月十四日依公寓大廈管理條例規定，向桃園政府申請報備成立長隆賓市
        大樓管理委員會，並於八十九年四月二十五日與訴外人僑鼎公寓大廈管理維
        護股份有限公司（下稱僑鼎公司）簽訂委託契約，由原告委請僑鼎公司負責
        提供長隆賓市大廈整體性安全管理服務工作，並約定，僑鼎公司對其派遣之
        管理服務人員之安全、操守應負管理督導之責，如有越軌之行為，概由僑鼎
        公司負責。
      (2)僑鼎公司受委任後，於八十九年八月一日將受任業務移轉予被告承受，被告
        並指派訴外人江支川任職原告大廈之現場主任，負責前揭管理服務原告大廈
        之工作，惟江支川於八十九年十二月間製作原告大廈管理收支明細表，記載
        原告大廈結存八十九萬二千一百六十五元連同定存五百八十萬元，合計應有
        結存六百六十九萬二千一百六十五元，詎原告於九十年三月間與被告新派任
        之總幹事司徒炎核計原告大廈收支明細，始發覺被告前任主任江支川於任職
        期間侵占大廈公款一百五十八萬零一百七十元，案經原告大廈房地所有權人
        於九十年四月十四日召開臨時區分所有權人大會，決議對被告追討上開款項
        ，爰依委託契約第七條之約定及民法第一百八十八條之規定，訴請被告賠償
        原告之損失並自九十年四月一日起至清償日止之法定遲延利息。
    (三)對被告抗辯之陳述：
      依兩造所訂立之委託契約書七條及被告附之工作職掌可知，一切社區之行政及
      財務均由總幹事負責管理，總幹事每月並需製作結算表加以公告，職是，原告
      所有之財務事項均由被告所派任總幹事負責管理，並由伊保管銀行存摺。原告
      之主任委員、監察委員、財務委員在報表上簽名僅係加以證明，結算表確係江
      支川所製作，原告並未逐項檢查核對，且本來即不負有核對之義務。八十九年
      十月二十五日之竹企定存一百萬元，江支川未再繼續辦理續存，將其存入活期
      存帳戶中，並未將定存轉活存之情形告知主任委員，並欺騙主任委員辦理定存
      需要印鑑章，在不疑有他情況下將印鑑章交予江支川辦理相關事宜，惟江支川
      並未實際辦理轉存，反盜蓋於多張提款單上提領虧空，雖主任委員數度催促江
      支川應將辦妥之定存單提出，但江支川不斷以許多藉口搪塞拖延，終至九十年
      初被告之會計協助江支川製作結算表時，帳目混洧不清，收支狀況與銀行金額
      不符致無法提出一、二月份結算報表加以公告，三月份被告另派司徒炎接掌江
      支川職務，重新整理製作九十年一月至三月之結算表，並於報表上記載不足款
      達一百五十八萬零一百七十元，至此被告承認其受僱人江支川虧空公款一事，
      已無庸置疑。
    (四)證據：提出桃園縣政府函乙份、管理契約書乙份、被告公司函二紙、收支明細
            表乙紙、會議記錄乙份、工作職掌、八十九年十月至十二月管理費收支
            明細表各乙紙、九十年一月至三月管理費收支明細表各乙紙（以上均為
            影本）為證。
二、被告方面：未於最後言詞辯論期日到場，惟據其以前到場所為之聲明及陳述略為
    ：
    (一)聲明：原告之訴及其假執行之聲請均駁回。
    (二)陳述：對原告主張之事實不爭執，總幹事江支川所挪用之一百萬元原係桃信於
            八十九年十月十六日到期應轉為竹企之定存，實際上並無該竹企定存，
            江支川將其轉入原告活儲帳戶，於八十九年十月二十五日在竹企之活儲
            內應有一百三十三萬二千一百二十七元，但存摺內只有一百零八萬五千
            九百四十九元，此期間江支川已挪用了二十四萬六千一百七十八元，原
            告此時應即通知被告，況且江支川所製作之一切文件不需經過被告審核
            、核對，且依一般慣例月報表應經由管理委員會之財務委員、監察委員
            自行核對始加以核章，原告遲至九十年三月才通知被告，原告對此亦有
            過失。
    (三)證據：提出收支明細表四紙份、存摺乙紙（以上均為影本）為證。
    理    由
一、被告經合法通知，未於最後言詞辯論期日到場，核無民事訴訟法第三百八十六條
    各款所列情事，應依原告聲請，由其一造辯論而為判決。
二、原告起訴主張：原告於八十九年四月二十五日與訴外人僑鼎公司簽訂委託契約，
    由原告委請僑鼎公司負責提供長隆賓市大廈整體性安全管理服務工作，並約定，
    僑鼎公司對其派遣之管理服務人員之安全、操守應負管理督導之責，如有越軌之
    行為，概由僑鼎公司負責。僑鼎公司受委任後，於八十九年八月一日將受任業務
    移轉予被告承受，被告並指派訴外人江支川任職原告大廈之現場主任，負責前揭
    管理服務原告大廈之工作，惟原告於九十年三月間與被告新派任之總幹事司徒炎
    核計原告大廈收支明細，始發覺被告前任主任江支川於任職期間侵占大廈公款一
    百五十八萬零一百七十元，爰訴請被告賠償原告之損失並自九十年四月一日起至
    清償日止之法定遲延利息等語；被告則以：對原告主張之事實不爭執，惟原告於
    八十九年十月間應即知悉江支川侵占公款之事實，其遲至九十年三月才通知被告
    ，原告對此亦有過失云云，資為抗辯。
三、本件原告主張之右揭事實，業據其提出與所述相符之桃園縣政府函、管理契約書
    、被告公司函、收支明細表、會議記錄為證，被告對此事實亦不否認，堪信原告
    之主張為真實。
四、按因故意或過失不法侵害他人權利者，負損害賠償責任。受僱人因執行職務不法
    侵害他人之權利者，由僱用人與行為人連帶負損害賠償責任。民法第一百八十四
    條第一項、第一百八十八條第一項前段定有明文。本件侵占公款之江支川既係被
    告之受僱人，則原告依前揭規定，請求被告賠償所受之損害，於法自屬有據，應
    予准許。
五、次按「損害之發生或擴大，被害人與有過失者，法院得減輕賠償金額，或免除之
    」，民法第二百一十七條第一項定有明文。本件被告辯稱，原告應於八十九年十
    月間即知悉江支川侵占公款之事實，卻遲至九十年三月始通知被告，原告對此亦
    有過失云云。經查所謂管理委員會，指住戶為執行區分所有權人會議決議事項暨
    公寓大廈管理維工作，互選管理委員若干人設立組織。所謂管理服務人，指由區
    分所有權人會議決議或管理負責人或管理委員會僱傭、委任而執行建築物管理維
    護事務者。公寓大廈成立管理委員會者，應由管理委員互推一人為主任委員，主
    任委員對外代表管理委員會。管理委員會之組織及選任應於規約中定之。而管理
    委員會之職務有．．．六、收益、公共基金及其他經費之收支、保管及運用。．
    ．．九、管理服務人之委任、僱傭及監督。十、會計報告、結算報告及其他管理
    事項之提出及公告．．．。公寓大廈管理條例第三條第八款、第十一款、第二十
    七條第二項及第三十四條分別定明文。本件原告既係長隆賓市大樓之管理委員會
    ，故依前揭之規定，其除得委任、僱傭管理服務人執行大樓管理維護事務外，對
    於管理服務人更負有監督之責，且對於大樓之收益、公共基金及其他經費更負有
    收支、保管及運用職責，是原告除應對管理服務人即被告所指派之江支川負有監
    督之責外，對江支出所製作之收支明細表更難解免其審核之職責，今原告既不否
    認對江支川所製作之八十九年十月份至十二月份之收支明細表均僅由主任委員、
    監察委員及財務委員簽章而已，實際上並未加以審核，則原告實不得據委託契約
    書中已約定被告應對管理服務人員之安全、操守負管理督導之責，如有越軌之行
    為，概由其負責，而解免其疏未對於江支川所製作之收支明細表審核之過失，故
    其對江支川侵占公款所造成之損害，自應適用過失相抵之法則，減輕被告之賠償
    金額。本院審酌兩造之過失程度，認原告與被告應負之過失責任應為五比五，方
    屬公允，是自應就被告所應賠償之金額予以核減二分之一。據此計算，被告應賠
    償原告七十九萬零八十五元（0000000×５０％）。
六、從而，原告請求被告應給付原告一百五十八萬零一百七十元及法定遲延利息，其
    中在七十九萬零八十五元範圍內為有理由，應予准許，逾此之請求則無理由，應
    予駁回。
七、原告陳明願供擔保聲請宣告假執行，經核其勝訴部份合於規定，爰酌定相當擔保
    金額准許之；至原告敗訴部分，其假執行之聲請即失所依附，不應准許。
八、結論，原告之訴為一部有理由，一部無理由，依民事訴訟法第三百八十五條第一
    項前段、七十九條但書、第三百九十條第二項，判決如主文。
中      華      民      國    九十      年      九      月      七      日
                                        臺灣桃園地方法院民事第一庭
~B法      官  林淑鳳
右為正本係照原本作成
如對本判決上訴須於判決送達後廿日內向本院提出上訴狀
中      華      民      國    九十      年      九      月      七      日
~B書  記  官  楊文雄


司法院資訊處製作；財團法人民間司法改革基金會備份。
